【裁判字號】    92,重訴緝,193
【裁判日期】    921128
【裁判案由】    違反槍砲彈藥刀械管制條例
【裁判全文】
臺灣臺中地方法院刑事判決                      九十二年度重訴緝字第一九三號
    公  訴  人  臺灣臺中地方法院檢察署檢察官
    被      告  乙○○
右列被告因違反槍砲彈藥刀械管制條例案件，經檢察官提起公訴（九十年度偵字第二
一九七二號，九十一年度偵字第八０四七、一一０三八、一一五四五號），本院判決
如左：
    主  文
乙○○共同未經許可，持有可發射子彈具有殺傷力之槍砲，累犯，處有期徒刑壹年肆
月，併科罰金新台幣陸萬元，罰金如易服勞役，以新台幣玖佰元即銀元參佰元折算壹
日；扣案之仿貝瑞塔廠九二ＦＳ型半自動改造玩具手槍壹枝（槍枝管制編號：000
0000000號）、仿貝瑞塔廠九二ＦＳ型半自動改造玩具手槍壹枝（槍枝管制編
號：0000000000號，含彈匣壹個）及彈底標記為「ＷＩＮ  ９ｍｍ  ＬＵ
ＧＥＲ」之子彈貳顆與彈底分別標記為“ＩＭＩ  ９ＭＭ  ＬＵＧＥＲ”、“ＦＣ
９ＭＭ  ＬＵＧＥＲ）口徑９ｍｍ制式子彈貳顆，均沒收。
    事  實
一、乙○○曾因違反麻醉藥品管理條例案件，經臺灣彰化地方法院判處有期徒刑七月
    ，復經臺灣高等法院臺中分院將上訴駁回而告確定，指揮書執畢日期為民國八十
    八年三月八日，縮刑期滿日期為八十八年三月三日。詎其猶不知悔改，於九十年
    十一月十七日凌晨四時許，與蕭博壬、蕭家銘、游進益（以上三人均經本院先行
    審結）同往台中市○○路○段二四七號地下一樓之天堂（ＨＥＡＶＥＮ）ＰＵＢ
    店消費作樂，因該店現場工作人員甲○○於入口處阻止蕭家銘攜帶外食即臭豆腐
    一盤入場，乙○○遂與蕭博壬、蕭家銘、游進益共同基於恐嚇之犯意聯絡，由蕭
    家銘示意蕭博壬至其所乘座之車牌號碼為Ａ５－０１２９號轎車內取槍，蕭博壬
    、游進益、乙○○均明知未經許可不得持有槍砲與子彈，竟共同基於犯意聯絡，
    由蕭博壬與游進益折返蕭家銘前開座車停放處，游進益即自該車內取出蕭家銘所
    有可擊發子彈具有殺傷力之仿貝瑞塔廠九二ＦＳ型半自動改造玩具手槍一枝（槍
    枝管制編號：0000000000號，以下簡稱八七二九號九二手槍，內含子
    彈四顆，其中二顆彈底標記為「ＷＩＮ  ９ｍｍ  ＬＵＧＥＲ」之子彈具殺傷力
    ，彈底標記為「ＡＣＰ  ９６  ９ｍｍ」，彈殼原長１９ｍｍ，遭截短為１６ｍ
    ｍ之子彈一顆則不具殺傷力，另一顆亦具殺傷力但嗣後擊發），蕭博壬亦自該車
    內取出蕭家銘所有可擊發子彈具有殺傷力之仿貝瑞塔廠九二ＦＳ型半自動改造玩
    具手槍一枝（槍枝管制編號：0000000000號，以下簡稱九六０六號九
    二手槍，含彈匣一個，內含口徑９ｍｍ制式子彈六顆，均具殺傷力；其中四顆均
    經試射，另二顆彈底分別標記為“ＩＭＩ  ９ＭＭ  ＬＵＧＥＲ”、“ＦＣ  ９
    ＭＭ  ＬＵＧＥＲ）後，二人再折返前開天堂ＰＵＢ一樓樓梯口處，與蕭家銘、
    乙○○圍在甲○○身邊，由蕭博壬、游進益分別持槍扺住甲○○之頭部，以此危
    害生命、身體之事恐嚇甲○○，使甲○○心生畏懼，致生危害於安全。並由蕭博
    壬、乙○○出手毆打甲○○（傷害部分未據告訴），而蕭家銘即將手持臭豆腐一
    盤砸向甲○○後，游進益即以其所持前開八七二九號九二手槍槍柄敲擊甲○○頭
    部（傷害部分未據告訴）時不慎擊發子彈一枚，游進益猶持該槍指向甲○○，其
    後四人為恐事洩，乃即逃逸。
二、旋由蕭博壬駕駛蕭家銘前開座車搭載蕭家銘、游進益離開現場至台中市○○路朋
    友住處欲下車前，蕭家銘即將游進益所持前開八七二九號九二手槍、蕭博壬所持
    前開九六０六號九二手槍與蕭家銘所有放置該車內之可擊發子彈具殺傷力之仿貝
    瑞塔廠Ｍ九型半自動改造玩具手槍一枝（槍枝管制編號：0000000000
    號，以下簡稱八七三０號Ｍ九手槍）交予蕭博壬保管（蕭博壬寄藏槍彈部分亦經
    本院另行審結）。後於九十年十二月十七、十八日某時許，蕭家銘因游進益已遭
    警查獲，即以電話聯絡蕭博壬交回前開其所交付槍彈中之兩支槍，蕭博壬因不知
    游進益於天堂ＰＵＢ當時係持何槍，旋回其前開朋友住處內，取出前開藏放於洗
    衣機下方之槍彈後，將前開九六０六號九二手槍（含前開彈匣一個，內含制式子
    彈六顆）另行藏放於台中市某廟宇附近，而前開八七二九號九二手槍、八七三０
    號Ｍ九手槍則於九十年十二月二十五日聖誕節當日，在台中市某星期五餐廳交還
    予蕭家銘。嗣由游進益（前於九十年十二月四日十時許，為警在彰化縣員林鎮○
    ○路三十六號前逮捕）會同警方於九十一年一月二十八日，在臺中市○○路與景
    和街口土地公廟前草叢處附近，查獲前開八七二九號九二手槍（內含子彈三顆，
    其中彈底標記為「ＷＩＮ  ９ｍｍ  ＬＵＧＥＲ」之子彈二顆，均具殺傷力；彈
    底標記為「ＡＣＰ  ９６  ９ｍｍ」，彈殼原長１９ｍｍ，遭截短為１６ｍｍ之
    子彈一顆則不具殺傷力）、八七三０號Ｍ九手槍。
三、案經臺中市警察局移送及彰化地方法院檢察署呈請臺灣高等法院臺中分院檢察署
    移轉臺灣臺中地方法院檢察署檢察官偵查起訴。
    理  由
一、訊據被告乙○○對其於前開時、地與共同被告蕭博壬、游進益及蕭家銘等同往前
    開天堂ＰＵＢ消費時，因該店現場工作人員甲○○於入口處阻止被告蕭家銘攜帶
    臭豆腐一盤入場，而發生爭執等事實固均坦承不諱；惟矢口否認有何恐嚇、違反
    槍砲彈藥刀械管制條例等犯行，並辯稱其當時已喝醉，對現場情形並不了解，之
    後聽到槍響，就趕快想要離開回家，且前開槍彈非其所有云云。惟查：
（一）前揭事實業據共同被告蕭博壬於警訊時及本院訊問、審理時坦承不諱，核與共
      同被告游進益供述情節部分相符，並經證人甲○○證述明確，復有指認相片、
      錄影帶翻拍相片、現場蒐證照片、扣押筆錄、扣押物品清單、搜索扣押筆錄、
      扣押物品目錄表、內政部警政署刑事警察局槍彈鑑定書等在卷可稽。況扣案之
      前開八七二九號九二手槍及子彈三顆經送請內政部警政署刑事警察局鑑定結果
      ，認送鑑改造手槍壹枝（槍枝管制編號：0000000000號）係由仿Ｂ
      ＥＲＥＴＴＡ（即貝瑞塔）廠半自動手槍製造之金屬玩具手槍更換土造金屬槍
      機及已貫通之土造金屬槍管改造而成，機械性能良好，可供擊發子彈用，認具
      殺傷力；子彈參顆，認均係口徑９ｍｍ制式半自動手槍彈，其中貳顆，彈底標
      記為「ＷＩＮ  ９ｍｍ  ＬＵＧＥＲ」，認均具殺傷力，壹顆，彈底標記為「
      ＡＣＰ  ９６  ９ｍｍ」，彈殼原長１９ｍｍ，遭截短為１６ｍｍ，且彈底具
      撞擊痕跡，經實際試射結果，無法擊發，認係不發彈等情，有內政部警政署刑
      事警察局九十一年三月四日刑鑑字第０九一００二七九六二號函一份附於臺灣
      臺中地方法院檢察署九十年偵字第二一九七二號卷可憑。而扣案之前開九六０
      六號九二手槍一枝（含彈匣一個，內含制式子彈六顆），經送請內政部警政署
      刑事警察局鑑定結果，認「一、送鑑制式九二手槍（貝瑞塔）壹支，實係由仿
      ＢＥＲＥＴＴＡ廠９２ＦＳ型半自動手槍製造之金屬玩具手槍換裝土造金屬槍
      管改造而成之改造手槍，認具殺傷力。二、送鑑子彈陸顆，認均係口徑９ｍｍ
      制式子彈，認均具殺傷力；其中四顆均經試射，另二顆彈底分別標記為“ＩＭ
      Ｉ  ９ＭＭ  ＬＵＧＥＲ”、“ＦＣ  ９ＭＭ  ＬＵＧＥＲ」，亦有內政部警
      政署刑事警察局九十一年五月十五日刑鑑字第０九一０一０五八三號槍彈鑑定
      書一份附於臺灣臺中地方法院檢察署九十一年偵字第一一０三八號卷可憑。
（二）被告雖辯稱其當時已喝醉，對現場情形並不了解云云。然：
  １、共同被告游進益於警訊時供稱「：：：由『承均』（指共同被告蕭博壬）拿槍
      指該店員（指證人甲○○）之頭部做出要開槍之動作之後：：：我表叔（指共
      同被告蕭家銘見狀立即拿起手中之臭豆腐丟向該店員，『育綜』（指被告乙○
      ○）也見狀猛毆該店員：：：」等語（見臺灣臺中地方法院檢察署九十年度偵
      字第二一九七二號卷第十四頁）。共同被告游進益並指認前揭卷第二十四頁之
      錄影帶翻拍相片，右邊算來第三人係店員即證人甲○○，背對鏡頭持槍指著店
      員之人為『承均』即共同被告蕭博壬，而站其左邊之人係共同被告蕭家銘，站
      蕭家銘後面之人係被告乙○○；復供稱共三人出手毆打店員即證人甲○○，被
      告乙○○也有出手毆打店員等情明確（見前揭卷第三十八頁、第四十五頁）。
      且臺灣臺中地方法院檢察署檢察官當庭勘驗前開天堂ＰＵＢ店現場一樓入口處
      監視器錄影帶結果「第一個衝出來的是蕭博壬，再來是游（進益），而乙○○
      也接著出來，之後蕭博壬與游（進益）拿槍回到現場，接著蕭家銘拿一盤豆腐
      出來。然後四人圍在甲○○身邊，蕭博壬開始打王（耿祥）：：：乙○○及蕭
      博壬接續出拳打甲○○：：：」（見前揭卷第一０九頁），則被告辯稱其當時
      已喝醉，對現場情形並不了解云云，顯與前開事證不符，不足採信。
  ２、又共同正犯之意思聯絡毋須事前有協議，即僅於行為當時互有認識，亦即有意
      思之聯絡即足，此種於行為當中始形成共同行為決意之共同正犯，學說上稱為
      相續共同正犯；故共同正犯之意思聯絡，不限於事前有所協議，其於行為當時
      ，基於相互之認識，以共同犯罪之意思參與者，亦無礙於共同正犯之成立（最
      高法院七十三年度台上字第一八八六號判例、三十年度上字第八七０號判例參
      照）；且行為人參與構成要件行為之實施，並不以參與構成犯罪事實之全部或
      始終參與為必要，即使僅參與構成犯罪事實之一部分，或僅參與某一階段之行
      為，亦足以成立共同正犯；故共同實施犯罪行為之人，在合同意思範圍以內，
      各自分擔犯罪行為之一部，相互利用他人之行為，以達其犯罪之目的者，即應
      對於全部所發生之結果，共同負責（最高法院二十八年度上字第三一一０號判
      例參照）。被告乙○○於共同被告蕭博壬與游進益持槍回到現場後，猶未離去
      反係乘機參與毆打證人甲○○，業如前述；反觀當時同往前開天堂ＰＵＢ之張
      聰標、楊竺清等人（見本院九十一年度重訴字第一七三七號卷九十一年八月九
      日訊問筆錄）卻未參與圍毆證人甲○○，堪認被告乙○○於共同被告蕭博壬、
      游進益等持槍恐嚇行為當時互有認識，即使其僅參與構成犯罪事實之一部分，
      或僅參與某一階段之行為，依前開說明，亦足以成立共同正犯。
（三）綜上所述，被告所辯無非事後圖卸刑責之詞，不足採信。本件事證明確，被告
      犯行洵堪認定。
二、按改造玩具手槍係屬槍砲彈藥刀械管制條例第四條第一款所稱之其他可發射金屬
    或子彈具有殺傷力之槍砲（最高法院八十六年度台上字第五八０九、八十五年度
    臺非字第二七０號判決參照）；則前開九六０六號改造手槍、八七二九號九二手
    槍，依前開說明，均係前開所稱其他可發射子彈具有殺傷力之槍砲無疑。且不問
    制式子彈或非制式子彈，未經許可而持有、寄藏者，均應依槍砲彈藥刀械管制條
    例第十二條第四項處斷；此由同條例第七條第四項所規定未經許可而持有、寄藏
    者，及同條例第十一條第四項所規定未經許可而持有、寄藏者，均不包括同條例
    第四條第一項第二款所稱之子彈，即足瞭然。則被告與共同被告蕭博壬、游進益
    共同於前開時、地，自共同被告蕭家銘處取得持有前開仿貝瑞塔廠九二ＦＳ型半
    自動改造玩具手槍一枝（內含前開子彈六顆）、仿貝瑞塔廠九二ＦＳ型半自動改
    造玩具手槍一枝（內含子彈四顆，但一顆不具殺傷力除外）之行為，亦核與前開
    槍砲彈藥刀械管制條例第十一第四項與同條例第十二條第四項之犯罪構成要件該
    當。再按刑法第三百零五條恐嚇罪，所稱以加害生命、身體、自由、名譽、財產
    之事，恐嚇他人者，係指以使人生畏怖心為目的，而通知將加惡害之旨於被害人
    而言（最高法院五十二年度台上字第七五一號判例參照）；且通知將加害之旨於
    被害人之方法，在所不問，以直接或間接通知均可，亦不問以言詞、文字、舉動
    或他法，只須使被害人知悉為已足。且該條所稱之「生命」即人之生命法益；所
    稱之「身體」，即人之健康法益。則被告與共同被告蕭博壬、游進益、蕭家銘共
    同於前開時、地亮出前開手槍，威嚇被害人甲○○，客觀上已足令人心生畏懼，
    亦可認定；則被告前開行為，顯係以加害生命、身體之事恐嚇被害人甲○○。
三、核被告乙○○所為，係犯刑法第三百零五條之恐嚇危害安全罪與槍砲彈藥刀械管
    制條例第十一條第四項之未經許可持有可發射子彈具有殺傷力之槍砲罪及同條例
    第十二條第四項未經許可持有子彈罪。查被告與蕭家銘、蕭博壬、游進益間，就
    前開恐嚇犯行，有犯意聯絡及行為分擔，均應論以共同正犯；而被告與蕭博壬、
    游進益間就前開槍砲彈藥刀械管制條例第十一條第四項之未經許可持有可發射子
    彈具有殺傷力之槍砲及同條例第十二條第四項未經許可持有子彈等犯行間，有犯
    意聯絡及行為分擔，均應論以共同正犯；檢察官就此部分漏未論以共同正犯，尚
    有未洽（至被告蕭家銘應論以出借槍彈罪，不另論共犯）。次查未經許可持有可
    發射子彈具有殺傷力之槍砲罪、未經許可持有子彈罪，所侵害者為社會法益；被
    告共同持有之前開九六０六號九二手槍（含子彈六顆）、八七二九號九二手槍（
    含子彈三顆，本共四顆，但其中壹顆不具殺傷力除外），前開手槍（非制式）及
    子彈雖均為多數，應仍各為單純一罪。第查被告以一共同持有行為同時觸犯前開
    未經許可持有可發射子彈具有殺傷力之槍砲、未經許可持有子彈二罪，屬想像競
    合犯，依刑法第五十五條之規定，應從一重之未經許可持有可發射子彈具有殺傷
    力之槍砲罪處斷。另查未經許可，無故持有槍、彈罪，其持有之繼續，為行為之
    繼續，至持有行為終了時，均論為一罪，不得割裂。若以之犯他罪，兩罪間之關
    係如何，端視開始持有之原因為斷，如早已非法持有槍、彈，後另起意犯罪，或
    意圖犯甲罪而持有槍、彈，卻持以犯乙罪，均應以數罪併罰論處；必因意圖犯某
    罪而持有槍、彈，後果以之犯該罪，兩罪間始有牽連犯之適用（最高法院九十年
    度台上字第六六四三號判決參照）。則被告共同持有槍砲之目的在於恐嚇，其所
    犯前開共同未經許可持有可發射子彈具有殺傷力之槍砲、恐嚇二罪間，具有方法
    目的之牽連關係，屬牽連犯，應依刑法第五十五條之規定，從一重之未經許可持
    有可發射子彈具有殺傷力之槍砲罪處斷。且查起訴事實雖未敘及被告共同未經許
    可持有可發射子彈具有殺傷力之槍砲、未經許可持有子彈之犯行，惟該部分事實
    與公訴人起訴之犯罪事實既具牽連犯之裁判上一罪之關係，應為起訴效力所及，
    本院自得併予審究。復查被告曾因違反麻醉藥品管理條例案件，經臺灣彰化地方
    法院判處有期徒刑七月，復經臺灣高等法院臺中分院將上訴駁回而告確定，指揮
    書執畢日期為八十八年三月八日，縮刑期滿日期為八十八年三月三日，此有臺灣
    高等法院被告全國前案紀錄表及臺灣臺中地方法院檢察署刑案資料查註紀錄表各
    一份在卷可憑；被告前受有期徒刑執行完畢後，五年以內再犯本件有期徒刑以上
    之罪，為累犯，應依刑法第四十七條之規定加重其刑。爰審酌被告犯罪之動機、
    目的、手段及共同持有槍砲、子彈之數量、次數、期間與被告實施恐嚇之人數、
    場所等所生損害，暨被告犯後猶飾詞卸責之態度，量處如主文所示之刑，且就所
    處罰金刑部分諭知易服勞役之折算標準，以資懲儆。又現行法規所定貨幣單位折
    算新台幣條例第二條規定「現行法規所定金額之貨幣單位為圓、銀元或元者，以
    新台幣元之三倍折算之」，於法定罰金刑以圓、銀元或元為單位之場合，固無須
    適用上開條文；倘法定罰金刑以新台幣為單位，而主文所宣示之罰金刑，諭知如
    易服勞役，以銀元三佰元即新台幣九佰元折算一日時，因刑法第四十二條第二項
    所定折算之貨幣單位為元，與罰金刑之新台幣不同，則須同時適用刑法第四十二
    條第二項及現行法規所定貨幣單位折算新台幣條例第二條，以為易服勞役折算之
    依據（最高法院八十九年度台上字第一六四四號判決參照）。則前開主文所宣示
    之罰金刑，諭知如易服勞役，以銀元三佰元即新台幣九佰元折算一日之部分，須
    同時適用刑法第四十二條第二項及現行法規所定貨幣單位折算新台幣條例第二條
    ，以為易服勞役折算之依據，併此敘明。
五、至扣案之前開八七二九號九二槍砲一枝、九六０六號九二手槍一枝（含彈匣一個
    ），及前開彈底標記為「ＷＩＮ  ９ｍｍ  ＬＵＧＥＲ」之子彈貳顆與顆彈底分
    別標記為“ＩＭＩ  ９ＭＭ  ＬＵＧＥＲ”、“ＦＣ  ９ＭＭ  ＬＵＧＥＲ」之
    口徑９ｍｍ制式子彈貳顆，均係違禁物，應依刑法第三十八條第一項第一款之規
    定，宣告沒收。至前開彈底標記為「ＡＣＰ  ９６  ９ｍｍ」，彈殼原長１９ｍ
    ｍ，遭截短為１６ｍｍ之子彈一顆，經實際試射結果，無法擊發，認係不發彈，
    業如前述，尚非違禁物；與被告共同持有之制式子彈六顆，已試射四顆，有前開
    槍彈鑑定書可憑；及共同被告游進益所誤射之一發子彈，前開子彈均堪認已失違
    禁物之性質，爰不另宣告沒收。
六、據上論斷，應依刑事訴訟法第二百九十九條第一項前段，槍砲彈藥刀械管制條例
    第十一條第四項、第十二條第四項，刑法第十一條前段、第二十八條、第三百零
    五條、第五十五條、第四十二條第二項、第四十七條、第三十八條第一項第一款
    ，罰金罰鍰提高標準條例第一條前段、第二條，現行法規所定貨幣單位折算新台
    幣條例第二條，判決如主文。
中      華      民      國      九十二    年    十一    月    二十八    日
                                臺灣臺中地方法院刑事第十一庭
                                    審判長法  官    陳  卿  和
                                          法  官    林  麗  真
                                          法  官    蔡  美  華
右正本證明與原本無異。
如不服本判決，應於送達後十日內向本院提出上訴狀（須附繕本），上訴於台灣高等
法院台中分院。
                                          書記官
中      華      民      國      九十二    年    十一    月    二十八    日
【附錄本案論罪科刑法條全文】
刑法第三百零五條：
以加害生命、身體、自由、名譽、財產之事，恐嚇他人致生危害於安全者，處二年以
下有期徒刑、拘役或三百元以下罰金。
槍砲彈藥刀械管制條例第十一條：
未經許可，製造、販賣或運輸第四條第一項第一款所稱其他可發射金屬或子彈具有殺
傷力之各式槍砲者，處五年以上有期徒刑，併科新臺幣一千萬元以下罰金。
未經許可，轉讓、出租或出借前項所列槍砲者，處三年以上十年以下有期徒刑，併科
新臺幣七百萬元以下罰金。
意圖供自己或他人犯罪之用，而犯前二項之罪者，處無期徒刑或七年以上有期徒刑，
併科新臺幣一千萬元以下罰金。
未經許可，持有、寄藏或意圖販賣而陳列第一項所列槍砲者，處一年以上七年以下有
期徒刑，併科新臺幣七百萬元以下罰金。
第一項至第三項之未遂犯罰之。
槍砲彈藥刀械管制條例第十二條：
未經許可，製造、販賣或運輸子彈者，處一年以上七年以下有期徒刑，併科新台幣五
百萬元以下罰金。
未經許可，轉讓、出租或出借子彈者，處六月以上五年以下有期徒刑，併科新台幣三
百萬元以下罰金。
意圖供自己或他人犯罪之用，而犯前二項之罪者，處三年以上十年以下有期徒刑，併
科新台幣七百萬元以下罰金。
未經許可，持有、寄藏或意圖販賣而陳列子彈者，處五年以下有期徒刑，併科新台幣
三百萬元以下罰金。
第一項至第三項之未遂犯罰之。


司法院資訊處製作；財團法人民間司法改革基金會備份。
